臺灣新北地方法院行政訴訟判決　
111年度簡字第100號
111年10月3日辯論終結
原      告  鄭朝聰  

被      告  新北市政府

代  表  人  侯友宜  
訴訟代理人  陳啟聰  
            鄭宇軒  
上列當事人間因營造業法事件，原告不服內政部民國111 年7 月
25日台內訴字第0000000000號函附訴願決定，提起行政訴訟（原
處分：111年6月13日新北府工施字第0000000000號新北市政府函
），本院判決如下：
    主  文
原告之訴駁回。
訴訟費用由原告負擔。
    事實及理由
壹、程序事項：
    查本件因屬不服被告民國111年6月13日新北府工施字第0000
    000000號函，就被告依違反營造業法第28條規定，爰依同法
    第58條規定裁處原告罰鍰新臺幣（下同）20萬元之處分而涉
    訟，是本件爭訟之罰鍰數額在40萬元以下，依行政訴訟法第
    229條第2項第2款之規定，應依簡易訴訟程序進行之。
貳、實體方面：
一、爭訟概要：緣原告為達偉土木包工業之負責人，於民國109
    年12月10日起任職擔任遠征營造有限公司（下稱遠征公司）
    所承攬國立臺灣大學醫學院附設醫院工程（下稱系爭工程）
    之工地主任一職，惟其於任職期間之110年5月27日始申請達
    偉土木包工業歇業登記，遞經被告所屬經濟發展局（下稱經
    發局）、被告所屬工務局（下稱工務局）分別以110年5月27
    日新北經登字第1108159861號函核准商業歇業登記、110年6
    月3日新北工施字第1101024781號函核准歇業廢止登記在案
    ，嗣經新北市營造業審議委員會111年6月13日會議決議：「
    達偉土木包工業負責人鄭朝聰君，兼任其他營造業之工地主
    任（109年12月10日起至110年5月27日止），已違反營造業
    法第28條規定，爰依同法第58條規定，予以20萬元罰鍰處分
    」，被告乃以111年6月13日新北府工施字第0000000000號函
    之處分（下稱原處分），裁處原告20萬元罰鍰。原告不服，
    提起訴願，亦經訴願機關決定駁回，遂提起本件行政訴訟。
二、原告起訴主張及聲明：
㈠、主張要旨：
⑴、達偉土木包工業已於109年9月24日（發文字號北區國稅中和
    銷審字第1093547553號）辦理暫停營業准予備查，所以當下
    無負責人資格（詳附件），本人於109年12月10日任職遠征
    營造有限公司工地主任，應無違反營造業法第28條（營造業
    負責人不得為其他營造業之負責人、專任工程人員或工地主
    任）。
⑵、本人收到違反營造業法通知，也立即去110年5月27日辦理歇
    業核准（發文字號新北經登字第1108159861號）。因我是小
    老百姓也不懂營造業法，也不知道停業與歇業之差別，況且
    土木包工業名稱也非某某營造廠，當收到違反營造業法才得
    知。
⑶、本人目前辦理債務更生繳納中，且也是受薪階級，還要扶養
    父親及小孩，罰款20萬元對本人來說是無法承受之重。懇請
    拜託從寬認定，停業與歇業認定。達偉土木包工業已於109
    年9月24日（發文字號北區國稅中和銷審字第1093547553號)
    辦理暫停營業准予備查。
㈡、聲明：⑴訴願決定及原處分均撤銷。⑵訴訟費用由被告負擔。
三、被告答辯及聲明：
㈠、答辯要旨：
⑴、本件原告為達偉土木包工業負責人，惟原告於109年12月10日
    起受聘於遠征營造有限公司承攬之系爭工程擔任工地主任，
    達偉土木包工業雖於109年9月24日向財政部北區國稅局申請
    自109年9月18日至110年9月17日止暫停營業，惟依內政部營
    建署106年3月9日營署中建字第1063501411號函示意旨（被
    證5)：營造業停業期間，其公司負責人之法定效力如仍存在
    ，依營造業法第28條規定應不得為其他營造業之負責人、專
    任工程人員或工地主任。達偉土木包工業於110年5月27日向
    工務局申請歇業登記，經工務局以110年6月3日函核准在案
    ，則原告至110年5月27日前仍為該土木包工業之負責人，其
    於109年12月10日至110年5月27日擔任系爭工程之工地主任
    ，即違反上開規定。被告送請新北市營造業審議委員會111
    年6月13日會議決議：原告違反營造業法第28條規定，依同
    法第58條規定，處原告20萬元罰鍰並無違誤。
⑵、至原告起訴主張不諳停業歇業區別，且其因債務更生、須扶
    養家庭及裁處過重云云一節，查原告為達偉土木包工業負責
    人自應熟稔營造業法，且已依行政法第18條考量原告資力裁
    處最低額，並無原告所指稱之不當。
㈡、聲明：⑴駁回原告之訴。⑵訴訟費用由原告負擔
四、爭執事項：
㈠、原告主張其已於109年9月24日辦理暫停營業登記，並未違反
    營造業法第28條規定，其理由是否可採?
㈡、原告主張其為土木包工業並非營造業，亦不知道停業與歇業
    之差別，可否據此免除行政責任或減輕處罰?
五、本院判斷：
㈠、前題事實：上揭爭訟事實概要，除爭執事項外，為兩造所不
    爭執，並有原告提出之109年9月24日北區國稅中和銷審字第
    1093547553號財政部北區國稅局函（見本院卷第17頁）、新
    北市營造業審議委員會決議書（見本院卷第25-27頁）、111
    年6月28日新北府工施字第1111158495號新北市政府函送訴
    願答辯書（見本院卷第29-32頁）、達偉土木包工業商業登
    記基本資料（見本院卷第45頁）、110年6月3日新北工施字
    第1101024781號新北市政府工務局函、110年6月28日校附醫
    工字第1100300695號國立臺灣大學醫學院附設醫院函、111
    年6月13日新北府工施字第0000000000號新北市政府函、111
    年7月25日台內訴字第0000000000號函附訴願決定書、內政
    部營建署106年3月9日營署中建字第1063501411號函（見本
    院卷第63-77頁）等資料附卷可參，此事實應堪認定。
㈡、本件應適用之相關法令：
⑴、營造業法第2條規定：「本法所稱主管機關：在中央為內政部
    ；在直轄市為直轄市政府；在縣（市）為縣（市）政府。」
⑵、營造業法第6條規定：「營造業分綜合營造業、專業營造業及
    土木包工業。」。
⑶、營造業法第28條規定：「營造業負責人不得為其他營造業之
    負責人、專任工程人員或工地主任。」。
⑷、營造業法第58條規定：「營造業負責人違反第二十八條規定
    者，處新臺幣二十萬元以上一百萬元以下罰鍰，並通知該營
    造業限期辦理解任。屆期不辦理者，對該營造業處新臺幣二
    十萬元以上一百萬元以下罰鍰。並得繼續通知該營造業辦理
    解任，屆期仍不辦理者，得按次連續處罰。」
㈢、查本件原告為獨資達偉土木包工業負責人，此有達偉土木包
    工業商業登記基本資料在卷可參（見本院卷第45頁），惟原
    告於109年12月10日起受聘於遠征營造有限公司承攬之系爭
    工程擔任工地主任，此有110年6月28日校附醫工字第110030
    0695號國立臺灣大學醫學院附設醫院函附相關文件可參（見
    本院卷第67-68頁），然達偉土木包工業於110年5月27日始
    向工務局申請歇業登記，此有110年6月3日新北工施字第110
    1024781號新北市政府工務局函在卷可參（見本院卷第63-64
    頁），足見原告至110年5月27日前仍為該土木包工業之負責
    人，其於109年12月10日至110年5月27日擔任系爭工程之工
    地主任，即違反營造業法第28條規定，被告爰依同法第58條
    規定，裁處原告20萬元罰鍰，核無違誤。
㈣、原告以上開主張要旨置辯。惟查：
⑴、依營造業法第6條規定，營造業分綜合營造業、專業營造業及
    土木包工業，足見營造業包含土木包工業，是以原告主張
　　土木包工業非營造業，顯與法律規定不符，委無足採。
⑵、按「暫停營業」就是因為某些因素，公司暫時不做，但是以
    後可能會想繼續經營，就是暫停營業，公司的法人格並未消
    滅，暫停營業最長只能停1年，1年後有正當理由得跟主管機
    關繼續申請展延停業。而「歇業」，簡單來講，就是公司不
    想經營，以後也不想做，真正的關門大吉，法人格消滅，這
    就是歇業，不過通常是公司結束叫解散，行號結束叫歇業。
    歇業是永久，暫停營業是一時，是兩者有所區別。原告雖提
    出之109年9月24日北區國稅中和銷審字第1093547553號財政
    部北區國稅局函說明其於109年9月24日辦理暫停營業准予備
    查，其向財政部北區國稅局申請停業，目的不用再扣營利事
    業所得稅，依上開所述，營造業停業期間，其公司負責人之
    法定效力仍存在，依營造業法第28條規定應不得為其他營造
    業之負責人、專任工程人員或工地主任，此有內政部營建署
    106年3月9日營署中建字第1063501411號函（見本院卷第77
    頁）在卷可參。是以原告所述辦理暫停營業，即可為營造業
    之工地主任，容有誤會。
⑶、行政罰法第8條前段：「不得因不知法規而免除行政處罰責任
    。」，所謂「不知法規」的意涵，即行為人因不瞭解法規之
    存在或適用，進而不知其行為違反行政法上義務時，仍不得
    免除行政處罰責任。本件原告雖陳稱，不知道停業與歇業之
    差別，依上開規定，仍無法解免原告之行政責任。再依同法
    第18條第1項：「裁處罰鍰，應審酌違反行政法上義務行為
    應受責難程度、所生影響及因違反行政法上義務所得之利益
    ，並得考量受處罰者之資力。」。查原告為達偉土木包工業
    負責人自應熟稔營造業法，且被告已依行政法第18條考量原
    告資力裁處最低額，並無原告所指稱之不當。是以原告主張
    其因債務更生、須扶養家庭及裁處過重云云一節，僅係原告
    之主觀認知而已，並非事實。　
㈤、綜上所述，原告上開主張委無足採，原告確有事實概要欄所
    述之違規行為，被告依營造業法第28條、第58條規定，裁處
    原告最低金額罰鍰20萬元，其認事用法，並無違誤，裁量亦
    屬妥適；訴願決定予以維持，亦無違法。
六、本案事證已明確，兩造其餘攻擊及防禦方法，均與本件判決
    結果不生影響，爰不一一論駁，併予敘明。
七、結論：原處分認事用法，均無違誤，訴願決定遞予維持，亦
　　無不合。原告訴請撤銷，為無理由，應予駁回，訴訟費用由
　　原告負擔。
八、依行政訴訟法第 236 條、第 195 條第 1 項後段、第 98條
    第 1 項規定，爰判決如主文。
中    華    民    國   111    年    10    月    24    日
                  行政訴訟庭法  官  陳伯厚
上為正本係照原本作成。
如不服本判決，應於判決送達後20日內，向本院提出上訴狀，上
訴狀並應記載上訴理由，表明關於原判決所違背之法令及其具體
內容或依訴訟資料可認為原判決有違背法令之具體事實，並依法
繳納上訴費用新台幣3000元。其未表明上訴理由者，應於提出上
訴後20日內向本院補提理由書（上訴狀及上訴理由書均須按他造
人數附繕本），如逾期未提出上訴理由書者，本院毋庸再命補正
，由本院逕以裁定駁回上訴。　　
　　                        書記官  陳柔吟
中　　華　　民　　國　　111 　年　　10　　月　　24　　日